臺灣高等法院刑事判決　　　　　　93年度重上更(四)字第77號
上　訴　人　臺灣臺北地方法院檢察署檢察官
上　訴　人
即　被　告　乙○○
選任辯護人　楊貴森律師
上　訴　人
即　被　告　甲○
選任辯護人　陳怡文律師
　　　　　　左涵湄律師
　　　　　　李嘉典律師
上列上訴人等因被告等貪污案件，不服台灣台北地方法院八十三
年度訴字第一六二七號，中華民國八十四年六月十五日第一審判
決（起訴案號：台灣台北地方法院檢察署八十二年度偵字第三０
一四六、三０一四八號），提起上訴，經判決後，由最高法院第
四次發回更審，本院判決如下：
    主  文
原判決撤銷。
乙○○公務員對於職務上之行為，收受賄賂，處有期徒刑捌月，
褫奪公權壹年，緩刑年。所收受賄賂新台幣伍仟元沒收。
甲○連續依據法令從事公務之人員，對於職務上之行為，收受賄
賂，處有期徒刑年拾月，褫奪公權年，所得財物新台幣捌萬
仟元，應予追繳沒收，如全部或一部無法追繳沒收時，以其財
產抵償之。
    事  實
一、乙○○、甲○兩人為台北市政府勞工局勞工檢查所（下稱勞
    檢所）檢查員，乙○○自民國（下同）八十一年一月一日起
    至同年十二月三十一日止，負責台北市汽車修理業及餐旅業
    之勞工安全衛生檢查業務。甲○則自七十九年八月一日起至
    八十年十二月三十一日止，負責台北市內湖區一般事業單位
    之勞工安全衛生檢查業務，均為依據法令從事公務之人員。
二、緣以勞工安全顧問為業之東準興業有限公司（下稱東準公司
    ，設台北縣三重市○○街一三二號十樓之一）為使與其簽約
    之廠商能順利通過例行勞工安全衛生檢查，自八十年四月十
    八日起至同年十二月二日止，在甲○職掌台北市內湖區轄區
    內之廠商與東準公司簽定勞工安全衛生顧問契約時，即由東
    準公司交付甲○新台幣（下同）五千元，年度終了廠商若續
    約時則交付甲○二千元（下泛稱簽約金），另以教育訓練費
    等名義不定期交付甲○二千元不等之金額，甲○對於其職務
    上應為上述勞工安全衛生檢查事務，竟基於概括犯意，先後
    在不固定地點或在勞檢所旁共收受東準公司送交之賄賂八萬
    三千元，其各次收取之時間、金額、名目、與東準公司簽（
    續）約廠商名稱等均詳如附表Ａ所示（編號27至33，41至92
    除外）。
三、另乙○○於八十一年三月二十四日，於其職掌轄區內之台北
    市碧瑤大飯店與東準公司簽定勞工安全衛生顧問契約，亦在
    勞檢所旁，對於職務上之行為收受東準公司送交之五千元賄
    賂。
四、案經法務部調查局台北市調查處（下簡稱市調處）移送台灣
    台北地方法院檢察署檢察官偵查起訴。
    理  由
壹、訊據上訴人即被告乙○○、甲○均矢口否認右開犯行。乙○
    ○於本院及前審均辯稱：本件係因東準公司請伊去碧瑤大飯
    店講課，故東準公司列帳支付五千元，但實際伊因有事向服
    務機關請假回南部，未去上課，故未拿到五千元鐘點費，又
    伊於市調處接受訊問調查時，適遇家母重病入院預為開刀手
    術，心急如焚，再加上受疲勞訊問，故所為收受賄款之自白
    ，非出於自由意識，又不准伊另行補充意見，自不得採為論
    罪之基礎云云。甲○於本院及前審均辯稱：東準公司交予伊
    之金錢，均是伊父左鐵錚在東準公司當顧問應得之酬勞，而
    由伊代為收轉，東準公司所開支票亦是伊父指示由伊帳戶代
    收，伊於調查人員約談時，因恐父親左鐵錚年邁體衰，不堪
    折磨，故不敢說出實情，而自己承擔向東準公司收款之事，
    實際上並無其事；且世楊、浚貿、加瑞、飾藝、飛鳴等公司
    與東準公司簽訂顧問契約係自八十一年起生效，生效時上述
    各公司已非伊所轄，東準公司何需交付任何費用，又本案重
    要證人吳金河前後所供不一，仍有再傳喚到庭作證釐清之必
    要云云。
貳、關於乙○○（有罪）部分：
一、上訴人即被告乙○○就其職掌轄區內廠商與東準公司新簽定
    顧問契約時，東準公司如何送其簽約金五千元乙節，已據其
    於市調處訊問時供承：「東準公司有幫我安排教育訓練課程
    ，我有拿鐘點費。另該公司若在我管轄之業務內所新簽約之
    廠商，則送我五千元」等語不諱（見三○一四六號偵查卷第
    七頁）；且於調查局偵訊中親筆自白：「我乙○○服務台北
    市勞工檢查所服務三年多到事業單位實施勞工安全衛生教育
    領取鐘點費，並由顧問公司給付適當酬勞」（見三○一四六
    號偵查卷第四頁、第一五四頁反面）。所供核與證人即東準
    公司經理吳金河於市調處供證：「（支出證明單內述【新簽
    、碧瑤、乙○○、5000】所指為何？）碧瑤大飯店與東準公
    司簽約，委由擔任安全衛生顧問，我們即致送台北市勞檢所
    該管轄檢查員乙○○五千元」，「（作用為何？）因為目前
    衛生安全管理法內容過於繁瑣，檢查員個人之認定權限過大
    ，因此為方便客戶之檢查，在每新簽一家客戶後，即致送五
    千元給檢查員，名目上稱為安全衛生教育宣導費，實際上是
    作為日後安全檢查時給予方便」，「若未致送上述好處，˙
    ˙˙就會在安檢時加以刁難」，「除簽新年約致送五千元外
    ，若續約則以教育宣導名義致送二千元」，「（在什麼地方
    致送？）地點不一定，通常是勞檢所附近‧‧‧‧‧」等情
    相符（見三○一四六號偵查卷第九頁、第十頁）。復有證人
    吳金河於八十一年三月二十四日具領之東準公司第一七二號
    支出證明單（總編號一○、內載：新簽、碧瑤、乙○○、
    5000）一紙足佐（見三○一四六偵查卷第八十頁）。而碧瑤
    大飯店確實屬於被告乙○○職掌轄區內廠商，除有勞檢所工
    作配置表附卷可稽外（原審卷一第五六頁），並為被告所是
    承（見三○一四八號偵查卷第一八一頁、原審卷二第三三八
    頁）。經核上開支出證明單所載內容「新簽、碧瑤、乙○○
    、5000」，與被告乙○○、證人吳金河供證支付簽約金之情
    詞相符，應足信為真正而得採為被告論罪之證據。至該被告
    另稱在市調處接受訊問調查時適逢其母重病入院，致心急如
    焚，不能自由意識陳述云云，然此際顯非遭受強暴、脅迫、
    利誘、詐欺或其他不正之方法應訊，與自白任意性無涉。且
    被告於本院準備程序中已供稱：伊當時係上午九時多報到，
    經三位調查員輪流訊問，中午有給午餐，並休息約一小時，
    到晚間八時許結束，上午係交談，下午才開始作筆錄云云（
    見本院本審卷八八、八九頁），則訊問時間係在白天或傍晚
    ，中午有進食及休息，程序上尚難指有非法，依被告當時僅
    四十四歲，正當年富體壯，如此接受訊問，當不致體力疲勞
    致意識走亂而難辨是非可能。又質之有無其他證據方法資為
    證明因受疲勞訊問造致陳述違反本意時，答稱：有我母親送
    醫證明書（已提出），其他如有會再提出等語（見本審卷八
    九頁、九○頁），迄未見提出補充資料或為此項爭執之證據
    調查請求，則被告此項自白非出任意性之辯解，尚乏確實證
    據可憑，難予採信。
二、依乙○○前揭供述，東準公司致送給勞檢員金錢者計有(1)安
    排教育訓練課程之鐘點費；(2)每一轄區新簽約廠商五千元等
    二類。又東準公司在每新簽一家客戶（廠商），確實由該公
    司經理吳金河請領五千元之情，業據證人吳金河於檢察官偵
    查中，證稱：「（簽約金五千是否實在？）有簽約向公司請
    領五千，續約請領二千。」「（帳冊有無亂記？）我有簽名
    的，公司確實有給我。」（見三○一四六號偵查卷第一七五
    頁），證人即東準公司會計李雪賓在市調處，證稱：「支付
    證明單係東準公司職員業務支出憑證，支出款項係向我請領
    ，我都有按照單據上的金額付給經手人（指吳金河）」，「
    該項支出係付給˙˙˙勞檢員之安全衛生教育鐘點費或【其
    他用途】」等語一致（見三○一四六號偵查卷第十三頁）。
    被告乙○○及證人吳金河自檢察官偵查時起，雖均改稱該簽
    約金五千元係東準公司作為支付聘請勞檢員為講師之教育訓
    練鐘點費，吳金河更稱：「勞檢員有來上課就有給」云云（
    見同上偵查卷第一七五頁反面）。然查，卷附東準公司由吳
    金河經手簽署之支出證明單，均於「種類及摘要」欄分別載
    明付款用途（上課鐘點費或簽約金，或其他用途如交際費等
    ），茲舉數例說明如下：(1)八十一年二月二十四日「鐘點費
    （莊余寵）東準上課、３０００」，(2)八十一年二月二十八
    日「鐘點費（莊余寵）、３０００」，(3)八十一年三月十日
    「乙○○（上課）３０００」，(4)八十一年三月二十六日「
    乙○○、東準上課、３０００」，(5)八十年十二月二十七日
    「交際費（與北市勞檢所三組吃飯）」，(6)八十年四月十八
    日「甲○（簽約）、元譽、５０００」（以上見三○一四六
    號偵查卷第四十四頁至四十五頁、第七十九頁、八十一頁，
    第一○四頁、第一○九頁；餘不贅述），且鐘點費係３００
    ０元，並非吳金河事後改稱之三個小時給五千元，二個小時
    給二千元（見三○一四六號偵查卷第一七五頁正面），是被
    告乙○○前述所稱東準公司除因教育訓練安排勞檢員上課而
    給付鐘點費外，每一轄區內之廠商新簽約即另致送五千元乙
    節，應屬實情，而吳金河更改之詞則不可信。查東準公司所
    支付給勞檢員之上課鐘點費，及所謂之簽約金，前者乃教育
    訓練上課之酬勞，後者則如吳金河所言係為日後勞檢員安全
    檢查時給予方便之用，兩者迥然有別，用意不同。被告乙○
    ○及證人吳金河嗣後翻異前詞，所稱該五千元簽約金係作為
    聘請勞檢所講師之鐘點費云云，顯屬故為混淆，均無足採信
    。
三、卷附系爭第一七二號支出證明單，雖僅由吳金河於「經手人
    」欄簽名收受，惟吳金河業已明白供證該支出證明單所記載
    之五千元確有收領無訛，該款係碧瑤大飯店與東準公司簽約
    ，依例致送給轄區勞檢員乙○○者非虛。被告乙○○供稱其
    應東準公司之請為廠商上課所支領之鐘點費，亦不曾出具收
    據（見本院上更二卷第二○九頁，審判筆錄）。查勞檢員受
    聘擔任廠商所舉辦之衛生安全教育訓練講師授課，非法令所
    懸禁（詳後述），而公司為營利組織，收支關係盈虧之計算
    ，於此情形，被告乙○○授課合法所得之鐘點費，當應出具
    收據，則該五千元倘屬公司合法之支出，吳金河就此要無不
    令乙○○出具領據之理。證人李雪賓雖又稱：該款有無行賄
    檢查人員，伊不知情（見同上偵查卷第十三頁反面），證人
    即東準公司負責人李東泰亦證稱：吳金河可自由運用預算云
    云（見本院上更一卷第九十頁、上更二卷第五十二頁）。李
    雪賓係公司會計，其不知領款人吳金河有無行賄，原屬事理
    之常；至李東泰為公司負責人，東準公司每一新簽約客戶均
    支付勞檢員五千元，既係其公司成例，則吳金河如何運用該
    筆款項，自屬知之甚稔，否則豈有不追究吳金河私吞侵占刑
    責之理。如前所述，李雪賓、李東泰兩人上開證詞，並無礙
    於吳金河前揭所供，因新簽約廠商而致送轄區勞檢員乙○○
    五千元之真正，尚難執此遽認為被告有利之證據。
四、查，被告乙○○於八十一年三月二十四日，在台北市勞檢所
    旁，向吳金河收受所交付碧瑤大飯店簽約金之五千元，其收
    受地點有前開吳金河之供述可稽，其收受時間有卷附第一七
    二號支出證明單可證。（見第三○一四六號偵查卷第八○頁
    ）又查，碧瑤大飯店舉辦一般勞工安全衛生教育及預防災變
    訓練之日期，為八十一年三月二十八日上午九時至十六時二
    十分，此固有台北市政府勞工局八十四年九月四日北市勞政
    字第二三六八九號函復本院所檢送之碧瑤大飯店八十一年三
    月十四日碧安字第八一○一號致台北市政府勞工局核備函，
    暨該飯店所擬具之訓練計畫書足憑（見本院上訴卷第五十三
    至五十六頁）。依該訓練計畫書「課程表」所示，當日六節
    課程講師均為汪新民（該飯店業務主管）一人，並無列被告
    乙○○。依被告乙○○在原審所提出其應龍普大飯店、台灣
    電力公司、台北自來水事業處等機構之請，為舉辦教育訓練
    向勞工主管機關核備函所附送之課程表，均已明載乙○○為
    講授人員（見原審卷二第一九八至二○八頁），而碧瑤大飯
    店前揭課程表則無此記載，是則被告辯稱其受東準公司之聘
    預定於八十一年三月二十八日擔任碧瑤大飯店講師，即難憑
    信為實在。被告乙○○雖謂當日（即三月二十八日）伊有事
    請假回南部，既未前往碧瑤大飯店，亦未收取吳金河所送之
    五千元云云。本院調取乙○○八十一年三月份之考勤資料，
    其於八十一年三月二十四日在勤上班，請事假及補假者乃同
    年月二十七日、二十八日，有勞檢所八十四年八月二十九日
    北市工檢人字第一０五七０號函及所附考勤表一紙可稽（見
    本院上訴卷第四八、四九頁）。證人吳金河於偵查中亦改稱
    是請乙○○去幫新簽之客戶碧瑤大飯店上課，五千元是鐘點
    費‧‧‧確實有上課云云（見同上偵卷第一五二頁反面、一
    五三頁）；於原審審理中改稱有來上課就給他錢，在偵查中
    只是舉例；嗣於本院調查時又翻稱，伊原邀乙○○前來碧瑤
    大飯店上課，擬發給鐘點費五千元，後來乙○○未到上課，
    即未發給鐘點費云云（見原審一卷第一六二頁反面、第一六
    三頁、本院上訴卷第六十九頁反面、上更一卷第八十頁、第
    八十一頁），顯為迴護被告，屢更其初供，自不足採信。被
    告乙○○既於八十一年三月二十八日告假回南部，實際並未
    至碧瑤大飯店授課，已如前述，而在課程表上已明確記載講
    師為汪新民，查無仍找乙○○於該日前往上課之事證，發回
    意旨謂事有前例（豪景大飯店）非無改請乙○○前往上課之
    可能，惟查無證據可資憑證，附此敘明。
五、綜上所述，被告乙○○於八十一年三月二十四日（以吳金河
    向公司簽收款項之目為據），在台北市勞檢所旁之不詳名稱
    咖啡廳，向吳金河收受所交付碧瑤大飯店簽約金之五千元，
    情甚明灼。被告乙○○本部分事證已明，其犯行洵堪認定。
參、關於甲○（有罪）部分：
一、上訴人即被告甲○於市調處訊問時，供稱：「（我）曾介紹
    東準公司給廠商提供顧問服務，大約有十家廠商與東準公司
    簽約，由其擔任勞工安全衛生顧問，東準公司不定時（有八
    十、八十一兩年）拿金錢給我，說是要謝謝我幫忙，我從未
    主動向東準公司要求好處，東準公司如何記載此支出我並不
    清楚，兩年之間約拿了十餘萬元給我，有時以現金給我，有
    時開立支票給我」，「東準公司係以彰化商業銀行支票給我
    ，存入我帳戶（台北銀行延平分行）金額約十萬元，日期在
    八十年底」等語不諱（見三○一四八號偵查卷第十三頁、第
    十四頁反面）。其於檢察官第一次偵查中亦明白陳稱：「（
    東準公司與轄區）簽約會告訴我，並且到一定時間會謝謝我
    ，我在八十、八十一年共收了十幾萬元」，「（東準給你的
    錢有開過支票？）有十萬六千元，他年底感謝我的錢」（見
    三○一四八號偵查卷第四十七頁反面、第四十八頁正反面）
    等語不諱、復有其收款自白書一件附偵查卷資佐（見第三○
    一四八號偵查卷一六頁）。依其供述，則東準公司就每一簽
    約客戶均給付轄區勞檢員所謂之簽約金（不論是否被告甲○
    所介紹），此項簽約金依據證人吳金河證稱：新簽約者向公
    司請領五千元，續約則為二千元如前述，而被告甲○坦承共
    收受約十餘萬元（含十萬六千元支票一張。實際收受金額詳
    後述）。至東準公司之所以給付勞檢員上述簽約金，則據證
    人吳金河於市調處，供稱：「因為目前衛生管理法內容過於
    繁瑣，檢查員個人的認定權限過大，因此為方便客戶之檢查
    ，在每新簽一家客戶後，即致送賄款，名目上雖為教育宣導
    費，實際上是作為日後安全檢查給予方便」等語（見三○一
    四六號偵查卷第九頁）。該供述，雖係針對詢問：「你們致
    責人李東泰於檢察官偵訊時已供稱跟廠商招攬簽約都是吳金
    河來做，我有授權他去搞公關、應酬，與公務員應酬，如果
    有看到這種帳，我不會怎樣云云（見第一六五七號偵查卷第
    一七四頁反面、一七五頁）。又於本院前審到庭證稱：東準
    公司每簽一個廠商須給勞檢員五千元，公司均編列預算給吳
    金河運用‧‧‧有簽約均會領云云（見本院上更二卷第五十
    二頁）。則吳金河致送上開款項給被告甲○，自亦係用供「
    作為日後安全檢查給予方便」甚明。依吳金河證述之情，東
    準公司係在簽約後，即依新簽約者五千元，續約者二千元之
    價碼致送「簽（續）約當時轄區」之勞檢員作為行事方便公
    關之用。至被告甲○雖辯稱：未給予東準公司客戶方便云云
    ，姑不論其實情如何，如照吳金河、李東泰二人上揭所述致
    與其職務上行為有對價關係（可給予方便），應可認定。
二、被告甲○嗣後翻異前供，辯謂：伊父親左鐵錚受聘為東準公
    司環境測定師兼顧問，上開款項係東準公司為支付給左鐵錚
    之環境測定費、教育訓練講師鐘點費及因介紹廠商與東準公
    司簽約之介紹費，由吳金河轉交給被告收受，連同支票部分
    亦由伊提兌後再交付其父云云，並提出行政院勞工委員會七
    十八年三月二十五日核定「左鐵錚專任東準公司勞工作業環
    境測定服務人員」之台七十八勞檢一字第○六四四一號函為
    憑（見本院上更二卷第一二一頁）。證人吳金河亦附和其詞
    ，作相同之證述。然查，東準公司係一營利事業單位，以賺
    錢追求利潤為目的，該公司相關帳冊由會計李雪賓負責，職
    工薪資乃得據為申報營利事業所得報稅之憑證。依卷附支出
    證明單（編號十六。見三○一四六號偵查卷第一○七至一一
    五頁）所載形式觀之，係東準公司吳金河向該公司會計請領
    款項之用，惟如前函所示，左鐵錚既係東準公司勞工作業環
    境測定服務專任人員，則上開款項如係支給左鐵錚之酬勞，
    理應記載於該公司職員之薪資清冊，或其他憑證帳冊上，並
    依法列付所得扣繳憑單憑以申報節減稅賦之用，豈有另由吳
    金河申領而抬頭即受款人記為甲○之理？證人李雪賓雖證稱
    ：「老板李東泰有交待甲○之父的薪資不用申報」「一直無
    薪資扣繳憑單，也未作帳」云云（見本院上更二卷第五一頁
    ），及證人左鐵錚於本院證稱：「有收到東準公司交甲○轉
    交給伊之顧問費，惟領薪時間不定，且無論自己或甲○領受
    ，均無須蓋章」云云（見本院上更一卷第三十一頁正反面）
    。惟按上開款項並非私人禮金，且多年來既出自公司，數額
    非微，如確實係該公司支付左鐵錚應得之酬勞，焉有不列薪
    資所得扣繳報稅之理，此不僅有違常情，且與一般公司會計
    制度及收支實務處理方式，大相逕庭，則被告上開所辯代為
    收受應給左鐵錚報酬及證人吳金河等人嗣後所為附和之詞，
    均難認為真實而可採信。被告雖又稱「上開款項如非東準公
    司付給左鐵錚之報酬，則付給左鐵錚款項之來源去向又如何
    ，亦有查明之必要」。被告此部分請求，不惟與本案待證事
    項，無直接必要關係，況詢據證人李東泰證稱：「（你公司
    付給左鐵錚酬勞之憑證可否找到？）公司已無留存無法找到
    」（見本院上更二卷第五十二頁）。另證人蕭佳靜、張雲輝
    、陳欽文、楊文葵、曹裕昌及高遠江雖一致證實左鐵錚確有
    至其公司授課無訛（見原審一卷第九十二頁背面、九十四頁
    背面至九十六頁、第一三八頁背面至一三九頁背面），及證
    人李彥傑（化新）、陳文隆（羽富）、莊水源（嬌泰）、謝
    有諒（家正）、黃水連（伸松）亦供證甲○之父左鐵錚曾至
    各該公司上課；惟縱左鐵錚有去上課屬實，然相關憑證依李
    東泰所證既已無從查考，如何證明甲○所領取者是其父之上
    課費？且公司為營利事業，每須於報稅扣繳支出以節稅，如
    東準公司確有支付左鐵錚上課費，何以無扣繳憑證或列帳存
    查？縱認東準公司確有支付左鐵錚上課費，惟依吳金河於調
    查中所言：每新簽一家客戶後所致贈之五千元及續約時所致
    作為日後安全檢查時給予方便，若不送，安檢時會刁難，˙
    ˙˙，另外再依廠商要求安排教育訓練課程給予鐘點費或車
    馬費等語以觀（三○一四六號偵查卷第九頁），足認被告甲
    ○支領之上開款項，與東準公司是否確有聘僱左鐵錚到各廠
    商上課及如何支付酬勞，兩者原本無所關涉，是被告甲○此
    辯，不足為取甚明。
三、關於附表Ａ（編號27至33，41至92除外，詳後述柒）所列與
    東準公司簽約廠商之契約詳情，及附表Ａ係如何編造作成，
    服務費用及教育訓練內容如何。被告甲○及其辯護人就此有
    所質疑，本院於更一審、更二審均依請求傳喚吳金河到庭說
    明（更一卷第四六頁反面，更二卷第六九頁）。該證人吳金
    河已明白證稱：「（上開待證事項有無辦法提出契約書？）
    一般簽約是二、三年。我離開（東準公司）三、四年無法提
    供，我已非東準公司人員，不可能拿到」（見本院上更一卷
    第二二七頁反面）。據此，本院前審另函請東準公司查復上
    情，據復略以：「一、本公司之客戶服務費用每年大致為新
    台幣二萬元至二萬四千元。二、由於時間已久，客戶之服務
    委託契約書已逾保存年限已予銷毀，況且附表Ａ所提之客戶
    名單大部分皆與本公司終止服務契約，因此本公司無法提供
    服務委託契約書。三、服務期間之檢查人員為何人？本公司
    無法得知。四、吳金河自七十八年二月十六日至本公司服務
    ，已於八十三年七月十日離職。五、關於教育訓練等事項，
    由於時間已久當時之情況已無可查考。」等語，有該公司八
    十八年七月十二日東安字第八八○七號函在卷可參（見本院
    上更二卷第五七、五八頁）。依此，附表Ａ所示均屬東準公
    司簽（續）約廠商，殆無疑義。吳金河因已離職且已到庭說
    明其就待證事項無法證明之理由，即無再傳喚必要。被告甲
    ○自七十九年八月一日起至八十年十二月三十一日止，負責
    台北市內湖區一般事業單位之勞工安全衛生檢查業務，此不
    惟迄為其所是承，並有台北市勞檢所工作配置表可佐（見原
    審卷一第五十七頁）。附表Ａ所示與東準公司簽約廠商，除
    編號二十八（詳後述）外，其餘九十一家均在被告甲○職掌
    轄區（即內湖區）內，此經其在本院所是認在卷（見本院上
    更二卷第一一五頁及九十四年三月九日準備程序筆錄）而市
    調處係於八十二年十二月十七日在台北縣三重市○○街一三
    二號東準公司執行搜索，扣得文件有五項即編號一為記事簿
    、二為現金簿、三為業務佣金表、四為東準公司客戶名冊、
    五為支出證明單，其中一至四項扣案物，經東準公司會計員
    李雪賓於八十二年十二月十七日即市調處偵辦中申請後發還
    。固有扣押物目錄及市調處九十一年六月十八日肅字第○九
    一四三六一八三○○號函可稽（見第三○一四六號偵卷第一
    六七頁正反面、本院更(三)卷第一四二頁）。然市調處於翌（
    八十三）年四月十四日復至東準公司營業所在地施行搜索再
    扣得「東準公司客戶通訊清冊」一冊，有市調處當日搜索及
    扣押筆錄在卷可憑（見第三○一四六號偵查卷第一八九、一
    九○頁證物袋內），本案經多年訴訟，案卷證物在審級往回
    間，或未附卷，本院本審審理中乃經二度函由該公司檢送該
    公司客戶通訊清冊寄達本院，但陳明八十年間之清冊已無存
    檔，無法提供云云在卷（見本院卷九八至一○二頁、一一七
    至一二二頁）復參偵查卷內尚存有該公司「安全衛生服務契
    約書」影本一份（見第一六五七號偵查卷第四三至四五頁）
    。經本審依據上開支出證明單（第三○一四六號偵卷第一一
    三、一一一、一○九頁）、服務契約書、及東準公司客戶通
    訊清冊互為對照結果，原審及本院歷審判決書附表Ａ所載（
    編號二七至三三、四一至九二除外）該公司對被告甲○之支
    款時間、金額及客戶名稱等項，核與支付證明單所載均相符
    合。雖該公司於本審寄到之客戶清冊二份所列客戶與原判決
    附表所載尚有部分未符，然此二份係距案發時間（即八十一
    年）已歷十二年之列作，服務客戶已有更動增減，乃事所必
    然，不足為奇，自不能因東準公司現時之客戶與被告行為時
    有異，而指附表所列之廠商為不實，不得作為被告不利之資
    料。原審承辦法官依當時審理期間所有之上開支付證明單、
    市調處再度搜索扣得之東準公司客戶通訊清冊及其他文件編
    製成原判決Ａ、Ｂ二表，載明支款時間、金額、廠商名稱、
    亦至瞭然。
四、被告甲○並不諱言附表Ａ廠商與東準公司簽約日期均在八十
    年間，惟稱各該契約服務生效期間為八十一年間，斯時其管
    轄區域已調離內湖區而至北投區、大同區，無權使廠商順利
    通過檢查置辯（見本院上更二卷第一一五頁）。其於原審更
    舉世楊、浚貿、加瑞、飾藝、飛鳴等五家公司，認渠等與東
    準公司簽約係自八十一年起生效為例（見原審卷一第五十二
    頁反面、第五十三頁）。惟查，東準公司係在與廠商簽約後
    ，不論該簽約廠商究係何人所介紹，即由吳金河依新簽約或
    續約情形，致送簽（續）約當時轄區勞檢員五千元或二千元
    不等金額，東準公司致送勞檢員上開金額之目的，係為「日
    後安全檢查給予方便」，已如前述。則附表Ａ（編號27 至
    33，41至92除外）廠商簽約日期，及吳金河向會計李雪賓支
    領日期，既均在八十年被告甲○在內湖管轄期間，衡情係先
    收款，後始注意關照。原判決認定係在八十年十二月二日支
    款，亦屬合理。至其於八十一年一月起調職改換轄區為北投
    、大同，自非簽約廠商及東準公司於八十年十二月間所得預
    見。被告雖辯稱其均依規定檢查，或稱八十一年起已非轄區
    ，無權使廠商順利通過檢查，並舉浚貿企業有限公司之檢查
    為例佐證。此不過僅止於被告所為不違背職務而已，該款於
    支領收受時，雙方仍盼給予檢驗方便，無因嗣後調職而影響
    ，被告仍係基於職務上之行為而收賄，尚難藉此辭卸其刑責
    。關於契約生效期間之檢查人員為誰，即無查證必要。同此
    情形，則證人曹裕昌（飾藝）、陳蓮鳳（飛鳴）、鄭禎祥（
    世楊），雖供證稱所簽顧問契約係自八十一年起生效；證人
    郭衛民（創昇）供稱伊經左鐵錚介紹與東準公司簽約；證人
    蕭佳靜（元譽）供稱與東準公司簽約未經他人介紹；證人蔡
    文雄（台灣澤台）供稱該公司與東準公司簽約不知是否有人
    介紹云云，均難據為有利於被告甲○之認定，亦併此敘明。
五、查勞工主管機關並未禁止關於勞工安全衛生訓練，由勞工檢
    查機構人員適當支援授課。此有行政院勞工委員會七十六年
    八月十七日台（七六）勞安字第○七二六號函足參（見原審
    卷一第一○○頁）。被告甲○自市調處起以迄偵、審中，均
    堅稱其並未受東準公司之聘，為簽約廠商舉辦之勞工安全衛
    生訓練講課（三○一四八號偵查卷第十三頁反面、第四八頁
    ；原審卷二第三○八頁反面），則被告甲○收受由吳金河以
    教育訓練名目支給之金額，自非合法款項。本件起訴書依市
    調處製作之附表（見三○一四六號偵查卷第十四頁），起訴
    被告甲○共收受賄款二十二萬八千元（其中附表記載貪污金
    額二十二萬四千元，中秋、春節送禮各二千元。合計二十二
    萬八千元）。卷附編號一六（甲○）之支出證明單八張（見
    三○一四六號偵查卷第一○七至一一五頁），經合計由吳金
    河簽名支領之金額為二十三萬元（依吳金河及李雪賓前揭證
    言，該支出證明單八紙所載之金額均由吳金河領出）。附表
    Ａ九十二家廠商關於新簽約、續約及教育訓練所支給之金額
    共二十一萬九千元（被告提出卷附本院上更二卷第三十七頁
    之明細表，認附表Ａ之總金額為二十萬九千元，似有錯誤）
    ，扣除編號27至33，41至92之十三萬六千元，合計共八萬三
    千元。依被告甲○前所供承其約略向吳金河收受十餘萬元，
    雖與附表Ａ（編號27至33，41至92除外）所示總金額八萬三
    千元略有不符，此應係甲○粗略估計所生之誤差，該八萬三
    千元既係在吳金河向會計李雪賓具領，由李雪賓登載於支付
    給甲○之憑證金額二十三萬元之內，再參諸證人吳金河已證
    稱其係在勞檢所旁之咖啡廳致送勞檢員如前述，則被告甲○
    在前揭咖啡廳向吳金河所收受之款項合計應為八萬三千元，
    情甚明確。被告甲○犯罪事証明確，犯行洵堪認定。
肆、卷附支出證明單（見三○一四六號偵查卷第三十七至一四九
    頁）係吳金河支領款項之憑證（由會計李雪賓依吳金河所述
    製作），所牽涉之勞檢所官員除被告乙○○、甲○外，尚有
    張逸平、吳鎮洲、徐維聰、李聯雄、王惠群、陳鍵資、張振
    平、莊余寵等八人（另有台灣省北區勞工檢查所鄧海濱），
    金額達五、六十萬元。系爭支出證明單所載款項確已由吳金
    河支領，吳金河亦確實交付給證明單所載之勞檢所官員，此
    經證人李雪賓、吳金河供證在卷（見三○一四六號偵查卷第
    十三頁、第十頁正反面）。檢察官就張逸平等九人為不起訴
    處分，係以「吳金河對同一廠商同一次簽約，有同時交付不
    同管區之兩檢查員簽約金之重複記載」「支出證明單所載交
    付各檢查員賄款情形，與各檢查員之管區大部不符，喪失交
    付簽約金對管區檢查員職務上行為交付賄賂之對價上用意」
    ；就吳金河及李東泰部分不起訴處分理由，則為「被告乙○
    ○、甲○非對於違背職務上行為收受賄賂」，為其論據（見
    同上偵查卷第二三九頁以下，檢察官不起訴處分書）。被告
    雖稱吳金河領款後有可能據為己有，或交際支出，甚或其記
    載之付給某檢查員亦為其個人所述而無支付之確實憑證（如
    簽收或收據），因而質疑東準公司支出證明單證據之證明力
    一節。經查，吳金河致送各該款項給勞檢員，係「為日後安
    全檢查給予方便」，業如前述。依卷證資料所示，除少部分
    勞檢員外，吳金河似係對勞檢官員採取「通通有獎」方式致
    院就被告乙○○另收受二萬三千元、被告甲○收受十三萬六
    千元部分不另為無罪之諭知（詳見後述柒），其主要論據均
    為各該被告非轄區職務上之行為而收受，與吳金河交付無對
    價關係，並不否認吳金河有交付情事。被告乙○○、甲○上
    開有罪部分，除採為證據之一之前述支付證明單所載廠商俱
    屬被告轄區，已與前者非轄區情形有異，其餘認定被告二人
    犯罪理由所憑之依據均如前述。則卷附支出證明單多張固皆
    屬東準公司所製作，依卷證情節或採為被告犯罪之佐證，或
    不能認為其他被告（或同一被告部分犯情）犯罪之證明，並
    無所謂前後採證齟齬情形，亦附此說明。
伍、被告乙○○、甲○均為勞檢所檢查員，為依據法令從事公務
    之人員（公務員）。乙○○負責台北市汽車修理業及餐旅業
    之勞工安全衛生檢查業務，甲○負責台北市內湖區一般事業
    單位之勞工安全衛生檢查業務，為方便轄區內之廠商順利通
    過例行勞工安全衛生檢查，而對於職務上之行為，收受擔任
    該等廠商顧問之東準公司所交付之賄賂（乙○○五千元，甲
    ○八萬三千元），核被告乙○○所為，係犯刑法第一百二十
    一條第一項不違背職務之受賄罪；被告甲○所為，係犯修正
    前貪法治罪條例第五條第一項第三款之職務上行為收受賄賂
    罪。被告二人犯罪後，戡亂時期貪污治罪條例已於八十一年
    七月十七日修正為貪污治罪條例，（一）該條例原第五條第
    三款規定之法定本刑，由原處「無期徒刑或七年以上有期徒
    刑，得併科銀元五萬元以下罰金」，修正為第五條第一項第
    三款「七年以上有期徒刑，得併科新臺幣二百萬元以下罰金
    」，嗣於八十五年十月二十三日修正為處「七年以上有期徒
    刑，得併科新台幣六千萬元以下罰金」；（二）原第九條「
    犯本條例之罪，情節輕微，而其所得財物在三千元以下者，
    適用有較輕處罰規定之刑法或其他法律」，修正為第十一條
    第一項「犯第四條至第六條之罪，情節輕微，而其所得或所
    圖得財物或不正利益在新台幣五萬元以下者，減輕其刑」（
    八十一年七月十七日修正公布之條文）。比較新舊法結果，
    （一）被告甲○部分，以中間時法即修正前貪污治罪條例有
    利，依刑法第二條第一項但書，應適用修正前貪污治罪條例
    第五條第一項第三款論處（即八十一年七月十七日條文）。
    （二）按刑法第二條第一項但書，係適用最有利於行為人之
    法律，既曰法律，自較刑之範圍為廣，比較時應就罪刑有關
    加重、減輕等一切情形，察其全部之結果加以比較，而適用
    最有利於行為人之法例處斷（最高法院二十四年上字第四六
    三四號判例參照），被告乙○○部分，其收賄之金額在銀元
    三千元以下，因一時圖貪情節輕微，依修正前戡亂時期貪污
    治罪條例第九條規定，應適用有較輕處罰規定之刑法第一百
    二十一條第一項不違背職務受賄罪處斷。被告甲○前後多次
    犯行，時間相近，犯罪構成要件相同，顯係基於概括之犯意
    為之，應依連續犯之規定，論以一罪並加重其刑。又被告甲
    ○於調查處供稱伊曾介紹東準公司給廠商提供顧問服務，大
    約有十家廠商與東準公司簽約，由其擔任勞工安全衛生顧問
    ，東準公司不定時（有八十、八十一兩年）拿金錢給伊，說
    是要謝謝其幫忙，有時以現金，有時簽發支票給伊，共拿了
    十餘萬元給我等語（見三○一四八號偵卷第十三頁），復於
    檢察官偵查中所稱：東準公司與轄區廠商簽約時會告訴伊，
    且到一定時間會謝謝伊，八十、八十一年間伊共收了十幾萬
    元等語（見三○一四八號偵卷四十七頁背面），可認係犯罪
    自白，爰依八十一年七月十七日修正貪污治罪條例第八條規
    定減輕其刑。
陸、原審據以論罪科刑，原非無見。惟查：(一)勞工安全衛生檢查
    事務既屬被告職務上之行為，其為便利廠商順利通過勞工安
    全衛生檢查而收受賄賂，已該當於職務上行為收受賄賂罪，
    原審認係圖利罪，及就附表編號27至33、41至92亦論處罪刑
    ，均有違誤；(二)被告甲○收受賄款金額應為八萬三千元，已
    如上述，原判決認定為二十一萬九千元，亦有未合，(三)犯戡
    亂時期貪污治罪條例第四條至第六條之罪者，其所得財物，
    應予追繳，並依其情節分別沒收或發還被害人。前項財物之
    全部或一部無法追繳時，應追徵其價額，或以其財產抵償之
    。其財產總額不足抵償應追徵之價額時，毋庸酌留其家屬必
    要生活費。該條例第十條定有明文。依此規定觀之，必限於
    所得者為金錢以外之其他財物無法追繳時，始應追徵其價額
    ，使其繳納與原財物相當之價額。如所得財物為金錢而無法
    追繳時，則應以其財產抵償之，不發生追徵價額之問題。原
    判決既認甲○所收受賄賂二十一萬九千元係為金錢，乃於理
    由內，說明該款如無法追繳時，應追徵其價額，並於主文為
    該諭知，於法自有違誤。被告上訴意旨砌詞否認犯罪雖無足
    取，然檢察官上訴意旨以此指摘原判決不當，為有理由，應
    由本院將原判決撤銷改判。爰審酌被告犯罪之動機、目的、
    手段、圖得之利益非多，情節尚屬輕微等一切情狀，量處乙
    ○○有期徒刑八月，依其情節認有褫奪公權必要，並宣告褫
    奪公權一年，其所收受賄賂新台幣五千元沒收。量處甲○有
    期徒刑三年十月，並宣告褫奪公權年，其所得財物新台幣
    八萬三千元應予追繳沒收，如全部或一部無法追繳時應以其
    財產抵償之。末按被告乙○○前未曾受有期徒刑以上刑之宣
    告，有本院被告全國前案紀錄表在卷可憑，其犯罪情節輕微
    ，且已受行政處分，經本案偵審過程，已足供其警惕，可認
    無再犯之虞，爰依法為緩刑三年之宣告，兼啟自新。
柒、公訴意旨另以被告乙○○、甲○於八十年、八十一年間，收
    取東準公司交付有關其職掌轄區內廠商新簽顧問契約或續約
    之五千元、二千元，及以教育訓練費名義之二千元至五千元
    不等金額，除上述之五千元（乙○○）、八萬三千元（甲○
    ）外，乙○○尚收取二萬三千元，甲○又收取十三萬六千元
    （即起訴書記載之金額二十二萬八千元，扣除前開八萬三千
    元之餘額）；乙○○復於八十一年十二月間基於概括之犯意
    ，收取台北市頂呱呱股份有限公司（下稱頂呱呱公司）交付
    之五千元賄賂，又以安排主管人員頂呱呱公司講習即可通過
    檢查為藉口，向頂呱呱公司要求九萬元賄款，但未為頂呱呱
    公司接受，因認被告二人此部分亦涉犯貪污治罪條例第五條
    第一項第三款之職務上行為受賄罪嫌云云。惟，訊之被告乙
    ○○、甲○均堅詞否認上開犯行，乙○○辯稱：除確有至東
    準公司上課二次，得到鐘點費各三千元，至頂呱呱公司上課
    二次共得鐘點費五千元，及中秋節、春節禮券收到後退回外
    ，其餘款項均未收取，至頂呱呱公司實因該公司業務承辦人
    李玲玲接洽改善檢查缺失項目之顧問服務公司估價偏高，拜
    託伊助其改善，伊認為已非主管餐旅業之檢查，可私下助其
    改善缺失項目，另伊雖曾云若由顧問公司改善可收到三成佣
    金，惟此乃指由顧問公司聘請授課約略可得之鐘點費等語。
    甲○辯稱：伊自東準公司取得之款項，係東準公司應給伊父
    左鐵錚之顧問費，伊僅是轉交而已，至中秋、春節禮券，伊
    雖有收，然此為尋常往來禮數... 等各語。經查：
一、公訴人認被告乙○○、甲○另收取東準公司分別為二萬三千
    元、十三萬六千元，無非以東準公司之支出證明單編號10、
    16、23所載（三○一四六號偵查卷第七六、一○七、一四七
    頁，各含中秋節、春節之二千元禮券二張）為據，惟查：(一)
    原判決附表Ａ編號第號至號，第號至92號部分，本院
    稽諸卷證，台北市調查處雖以業經移送台北地方法院檢察署
    函覆在卷；而台北地方法院檢察署則稱已併同起訴部分送審
    （均附於本院重上更三卷），然並未見「東準公司客戶通訊
    清冊」之證物附卷（本院重上更二卷第三八、四二至四六頁
    ，本院重上更三卷）。而編號十六號支出證明單內，亦未見
    原判決附表Ａ編號第號至號，第號至92號所示，相關
    之支出證明單（見三○一四六號偵卷第一○七至一一五頁）
    ，則此部份事實既無確實證據可佐，自應排除於犯罪事實認
    定之範圍。(二)乙○○配置之轄區自七十八年九月十二日起至
    八十年六月三十日止為士林、中山、延平三區，自八十年七
    月一日起至同年十二月三十一日止為水電供應、交通運輸及
    汽修業，自八十一年一月一日至同年十二月三十一日止為汽
    修、餐旅業，自八十二年一月一日起至八十三年二月二十八
    日止為內湖區、水電燃氣、修理服務業（汽修除外）；甲○
    配置之轄區自七十九年八月一日起至八十年十二月三十一日
    止為內湖區，自八十一年一月一日起至同年十二月三十一日
    止為北投、大同區，此有台北市勞工檢查所工作配置表附卷
    可參（見三０一四八號偵卷第一七九至一八五頁），原審至
    本院前審均依「東準公司客戶通訊清冊」而認定東準公司支
    出證明單編號10乙○○部分，有關喬鋒公司、亨泰公司、精
    英電腦公司分別設在士林、北投、北投，所載支領五千、五
    千、三千元之時間，依次為八十年八月二十四日、八十年十
    一月二十五日、八十年九月四日，對照前開工作配置表，該
    三家公司顯然於支領時均非乙○○職掌所轄，況喬鋒公司、
    亨泰公司均有重複記載情事（參支出證明單編號8及三０一
    四六號偵卷第六二、一○○頁），另支出證明單編號16甲○
    部分，有關巨門、吉是福、肇源、樺芩、捷安、金雙喜、傑
    安、啟發、揚凌、喬富、統立、澤台、民利、原佳、創昇等
    十五家公司，於所載支領日，或非甲○職掌所轄，或為「東
    準公司客戶通訊清冊」所無，無從證明為甲○所轄，詳如附
    表Ｂ所示，其中民利、原佳、創昇三家公司簽約之五千元並
    與他人支領為重複之記載（見支出證明單編號20、17、17所
    載），又附表Ａ編號28煥騰公司，亦非甲○轄區，有該公司
    變更登記事項卡可稽，此部分顯與被告主管之事務無關，尤
    與證人吳金河所述贈送該款予管區檢查員以便順利通過例行
    勞工安全衛生檢查之用意未符，再該證人吳金河上述對於同
    一廠商一次簽約竟有同時交付不同轄區之兩檢查員新簽餽贈
    之重複記載，自難執為被告不利之證據。雖本院卷查並無「
    東準公司客戶通訊清冊」，使前開公司設立處所等事實陷於
    不明狀態，無從以相同理由為有利認定，然本院於相同事實
    範圍內既查無不利被告之積極證據，依「罪疑為有利於被告
    認定」之法理，自應認此部份犯罪事實不能證明。
二、按所謂賄賂固包括假借餽贈名義之變相給付在內，唯所謂職
    務上之行為則仍須公務員於其職務範圍內，更有踐履賄求對
    象之特定行為，始與犯罪構成要件相當，如不能證明該餽贈
    為變相行賄，亦不能證明公務員收受餽贈後就其職務範圍內
    曾有踐履賄求對象之特定行為時，該公務員收受餽贈，固屬
    有悖官箴，惟以其與公務員之職務行為並無對價關係，仍不
    能據之論以收賄罪。而中秋節、春節係吾國傳統之大節慶，
    親朋好友或業務上有往來之關係人間，贈送禮物乃中國社會
    之常情，衡之該支出証明單所載交予被告二人之禮券僅值二
    千元，並未逾越通常禮節之限度，是被告等縱有收取情事，
    亦難認係對於職務上之行為收賄。
三、被告乙○○固坦承於八十一年三月十日及同月二十六日，二
    次至東準公司上課，各收取三千元之鐘點費，惟台北市政府
    勞工局勞工檢查所對於檢查員外出上課，在當時並未禁止等
    情，已據證人即該所所長蔡正揚、組長張逸平到院供證甚詳
    ，依該支出證明單所載係至東準公司上課，則其憑專業知識
    換取報酬，自無何不法可言。又頂呱呱公司係餐飲業，自八
    十二年一月一日起已非乙○○職掌所轄，乙○○應該公司承
    辦人李玲玲之邀，於八十二年一月十二日至該公司舉辦之勞
    工安全衛生教育課程授課乙次，有該公司八十二年一月份正
    級幹部會議表在卷可稽，另一次亦在八十二年一月間至該公
    司上課，該公司承辦人李玲玲因之自動給予乙○○鐘點費三
    千元、二千元，合計五千元，除有其二人對談之錄影帶譯文
    可資參證外，並經證人李玲玲結證無訛，按之檢查員在外上
    課支領鐘點費，既未禁止，已如上述，況頂呱呱公司在當時
    並非被告乙○○職掌所轄，至證人李典平於台北市調查處雖
    供稱：李玲玲代表公司給予乙○○五千元，要求他協助改善
    （見三○一四八號偵查卷第八十頁），公訴人因而認乙○○
    受賄五千元，惟其既非與乙○○接洽之實際承辦人員，所供
    又與卷存證據不符，尚難執為不利於乙○○之認定。
四、頂呱呱公司忠孝店及中山店，經乙○○於八十一年十二月間
    實施勞工安全衛生檢查，發現有十項缺失，並限期三十日促
    其改善，有台北市政府勞工局勞工檢查所81.12.11北市工檢
    一字第16797、16798號函在卷可稽，頂呱呱公司為求改善，
    經二家勞工安全衛生顧問公司估價均在十六萬元以上，李玲
    玲因之聯絡乙○○於八十二年二月四日至頂呱呱公司洽談如
    何減低改善費用，微論當時頂呱呱公司已非乙○○之職掌所
    轄，且乙○○與李玲玲洽談結果係除安全門、測定外，原則
    上約需六萬元改善，其中包括講師之鐘點費，此有彼等對談
    之錄影帶譯文可資參證，並經原審法院勘驗該蒐證錄影帶無
    訛，準此被告乙○○不過係欲於其職務外代辦頂呱呱公司改
    善勞工安全衛生事宜，既無以安排主管人員至公司講習即可
    通過檢查為藉口索賄九萬元之事實，亦與公務員就其職務上
    之特定行為，要求一定對價之要求賄賂意義有間。末查乙○
    ○與李玲玲對談中，雖有若由顧問公司負責，可以收到三成
    佣金或六萬元之記錄，惟其辯稱此係指若該顧問公司請其去
    上課，約可得之金額，且此部分查無其他證據足為佐證，尚
    難僅憑其對談記錄，即據以論罪。
五、綜上所述被告乙○○、甲○二人此部分被訴貪污之事實，尚
    屬不能證明，惟公訴人認此部分（即乙○○二萬三千元、甲
    ○十三萬六千元）與前開論罪部分有連續犯之裁判上一罪關
    係，爰均不另為無罪之諭知。至甲○如附表Ｂ所示逾十三萬
    六千元部分，因未據起訴，故毋庸為任何處分；又檢察官係
    以被告等犯修正前貪污治罪條例第五條第一項第三款對於職
    務上之行為，要求期約或收受賄賂罪嫌起訴，原審則變更為
    依戡亂時期貪污治罪條例第六條第三款之對於主管或監督之
    事務，直接或間接圖利罪判決，本院就甲○部分復依修正前
    貪污治罪條例第五條第一項第三款對於職務上之行為，要求
    期約或收受賄賂罪判決，並於審判時告知起訴書及原審判決
    所載之所有罪名，雖認定之罪名與第一審判決不同，然應無
    違背刑事訴訟法第九十五條規定之情事，合此敘明。
據上論斷，應依刑事訴訟法第三百六十九條第一項前段、第三百
六十四條、第二百九十九條第一項前段，戡亂時期貪污治罪條例
第九條，修正前貪污治罪條例第五條第一項第三款、第八條、第
九條、第十六條，刑法第二條第一項但書、第十一條、第五十六
條、第一百二十一條第一項、第二項、第三十七條第二項、第七
十四條第一款、罰金罰鍰提高標準條例第一條，判決如主文。
本案經檢察官覃正祥到庭執行職務。
中　　華　　民　　國　　94　　年　　5 　　月　　 3　　日
　　　　　　　　　刑事第九庭  審判長法　官  陳祐治
　　　　　　　　　　　　　　　　　  法　官  陳晴教
　　　　　　　 　 　　　　　　　　　法　官  黃聰明
以上正本證明與原本無異。
如不服本判決，應於收受送達後十日內向本院提出上訴書狀，其
未敘述上訴之理由者並得於提起上訴後十日內向本院補提理由書
（均須按他造當事人之人數附繕本）。
                                    書記官  高柑柏
中　　華　　民　　國　　94　　年　　5 　　月　　 3　　日
附錄本案論罪科刑法條全文：
修正前貪污治罪條例第五條
有下列行為之一者，處七年以上有期徒刑，得併科新臺幣六千萬
元以下罰金：
　　一、意圖得利，擅提或截留公款或違背法令收募稅捐或公債
        者。
　　二、利用職務上之機會，詐取財物者。
　　三、對於職務上之行為，要求、期約或收受賄賂或其他不正
        利益者。
前項第一款及第二款之未遂犯罰之
修正前貪污治罪條例第八條
犯第四條至第六條之罪，於犯罪後自首，如有所得並自動繳交全
部所得財物者，減輕或免除其刑；因而查獲其他共犯者，免除其
刑。
犯第四條至第六條之罪，在偵查中自白，如有所得並自動繳交全
部所得財物者，減輕其刑；因而查獲其他共犯者，減輕或免除其
刑。
修正前貪污治罪條例第九條
本條例修正施行前，犯第四條至第六條之罪，於修正施行後一年
內自首者，準用前條第一項之規定。
修正前貪污治罪條例第十六條
誣告他人犯本條例之罪者，依刑法規定加重其刑至二分之一。
意圖他人受刑事處分，虛構事實，而為第十一條第三項之自首者
，處三年以上十年以下有期徒刑。
不具第二條人員之身分而犯前二項之罪者，亦依前二項規定處斷
。
